臺灣彰化地方法院刑事判決　　　　　　　96年度訴字第1921號
公　訴　人　臺灣彰化地方法院檢察署檢察官
被　　　告　甲○○
上列被告因違反毒品危害防制條例案件，經檢察官提起公訴（96
年度毒偵字第4105號），本院依簡式審判程序審理，判決如下：
    主  文
甲○○施用第一級毒品，累犯，處有期徒刑壹年，扣案之海洛因
貳包（合計淨重陸點陸肆公克，空包裝重壹點柒公克）沒收銷
燬之，扣案之夾鏈袋伍個、塑膠鏟管伍支、湯匙壹支、葡萄糖壹
包（重公克）均沒收；又施用第二級毒品，累犯，處有期徒刑
陸月，扣案之甲基安非他命貳包（合計重貳點壹伍柒貳公克，驗
後合計重貳點零玖肆伍公克）沒收銷燬之，扣案之玻璃吸食器拾
組、銼刀壹支及前開塑膠鏟管伍支均沒收。應執行有期徒刑壹年
伍月，扣案之海洛因貳包（合計淨重陸點陸肆公克，空包裝重壹
點柒公克）、甲基安非他命貳包（合計重貳點壹伍柒貳公克，
驗後合計重貳點零玖肆伍公克）均沒收銷燬之，扣案之夾鏈袋伍
個、塑膠鏟管伍支、湯匙壹支、葡萄糖壹包（重公克）、玻璃
球吸食器拾組、銼刀壹支均沒收。
    犯罪事實
一、甲○○前於民國83年因違反肅清煙毒條例等案件，經臺灣高
    等法院臺中分院以84年度上訴字第1178號刑事判決判處有期
    徒刑3 年3 月、3 月，並定應執行刑為有期徒刑3 年3 月確
    定，嗣因累犯更定其刑為有期徒刑3 年5 月確定，又因違反
    麻醉藥品管理處罰條例案件，經本院以84年度易字第1278號
    刑事判決判處有期徒刑5 月確定，嗣後又發覺為累犯，經聲
    請更定其刑為有期徒刑7 月確定，上開2 案經接續執行，於
    86年3 月14日因縮短刑期假釋出監，假釋中並付保護管束，
    嗣後遭撤銷假釋，再因偽造文書案件，經臺灣高等法院臺中
    分院以89年度上易字第276 號刑事判決判處有期徒刑8 月確
    定，復因違反毒品危害防制條例案件，經本院以89年度訴字
    第358 號刑事判決判處有期徒刑1 年6 月、10月，並定應執
    行刑為有期徒刑2 年2 月確定，上開2 案，再經本院以90年
    度聲字第2545號裁定定應執行刑為有期徒刑2 年8 月確定，
    經與前開撤銷假釋後之殘刑有期徒刑1 年10月28日接續執行
    ，於92年6 月6 日縮短刑期假釋出監，刑期至93年6 月11日
    假釋期滿未經撤銷，以已執行完畢論。又於95年間因施用毒
    品案件，經臺灣臺中地方法院以95年度毒聲字第517 號裁定
    令入勒戒處所施以觀察、勒戒後，認有繼續施用毒品之傾向
    ，復依臺灣臺中地方法院95年度毒聲字第751 號裁定令入戒
    治處所施以強制戒治，甫於96年3 月23日戒治期滿釋放，並
    經臺灣臺中地方法院檢察署檢察官以96年度毒偵字第91號為
    不起訴處分確定。詎仍不思悔改，明知海洛因、甲基安非他
    命業經公告為毒品危害防制條例第2 條第2 項所列管之第1
    、2 級毒品，不得非法持有、施用，竟基於施用第1 級毒品
    海洛因之犯意，於96年8 月20日下午10時許，在彰化縣員林
    鎮○○里○ 鄰○○路49巷5 號住處內，以將海洛因粉末摻入
    香菸點燃吸食之方式，施用第1 級毒品海洛因1 次；甫於該
    次施用第1 級毒品海洛因後相隔5 分鐘許之同日下午10時5
    分許，又另基於施用第2 級毒品甲基安非他命之犯意，於上
    址住處，以將甲基安非他命晶體置於玻璃吸食器上，下用火
    烤並吸食其霧化氣體方式，施用第2 級毒品甲基安非他命1
    次。嗣於同年8 月21日上午12時許，在上開地址，為警持搜
    索票執行搜索勤務時查獲，並扣得第1 級毒品海洛因2 包（
    合計淨重6.64公克，空包裝重1.73公克）、第2 級毒品甲基
    安非他命2 包（合計重2.1572公克，驗後重2.0945公克）、
    夾鏈袋5 個、玻璃吸食器10組、塑膠鏟管5 支、銼刀1 支、
    湯匙1 支、稀釋用葡萄糖1 包（毛重3 公克），及與本案無
    關之第2 級毒品大麻1 包（淨重0.47公克、空包裝重0.38公
    克）、第3 級毒品愷他命1 包（重2.2093公克，驗後重
    2.1791公克）、分裝袋1 大包等物，並經其同意採集尿液送
    驗，結果呈嗎啡及甲基安非他命陽性反應，始查知上情。
二、案經彰化縣警察局員林分局報請臺灣彰化地方法院檢察署檢
    察官偵查起訴。
    理  由
一、本件被告所犯係死刑、無期徒刑、最輕本刑為3 年以上有期
    徒刑以外之罪，其於準備程序就前揭被訴事實為有罪之陳述
    ，經受命法官告知簡式審判程序之旨，並聽取其與公訴人之
    意見後，本院認無不得或不宜改依簡式審判程序進行之處，
    爰依刑事訴訟法第273 條之1 第1 項、第284 條之1 ，裁定
    本案由受命法官獨任進行簡式審判程序，合先敘明。
二、上揭犯罪事實，迭據被告於警、偵訊及本院審理時（參見本
    院96年11月8 日審判筆錄）坦承不諱，且其於96年8 月21日
    為警查獲所採驗之尿液，經臺灣彰化地方法院檢察署委託警
    方送請詮昕科技股份有限公司檢驗結果，呈嗎啡及甲基安非
    他命陽性反應，有該公司96年8 月28日編號00000000號濫用
    藥物尿液檢驗報告、委託檢驗尿液代號與真實姓名對照認證
    單各1 紙附卷可稽；又扣案之白色粉末及塊狀物2 小包，經
    送請法務部調查局鑑驗結果，認白色粉末與白色塊狀物均含
    海洛因成分，合計淨重6.64公克，空包裝重1.73公克，此有
    該局96年9 月12日調科壹字第09623067140 號鑑定通知書1
    紙存卷可參，是該扣案之白色粉末及白色塊狀物2 小包均係
    第1 級毒品海洛因無訛；又扣案之白色晶體3 小包，經本院
    委託詮昕科技股份有限公司檢驗結果，其中2 小包含甲基安
    非他命成分，合計重2.1572公克，取樣0.0627公克鑑析用罄
    ，驗餘重2.0945公克，應屬第2 級毒品甲基安非他命無誤，
    此有該公司報告編號D0000000、D0000000號藥物檢驗報告2
    紙在卷可按。參諸醫學臨床實驗及根據英國藥學會出版之文
    獻Clarke's Isolation and Identification of Drugs乙書
    第293 頁載：海洛因經注射入人體後，在體內迅速水解成
    6-Monoacety I morphine，再緩緩繼續水解成嗎啡，然後再
    循嗎啡之代謝方式排出，同書第431 頁至第432 頁並載有：
    嗎啡經注射入人體後，約50％以上於8 小時內自尿中排出，
    至24小時排出約90％，但48小時後仍有微量可檢出等語。此
    外，按通常健康成人一次注射嗎啡15公絲，而以現行採用蟻
    醛酸試液及鉬鋑銨酸試液檢檢驗其尿液時，注射後8 小時內
    所排尿液易於檢出；8 小時至24小時，視其取尿時間及尿量
    多寡，可能檢出；至24小時以後所排之尿液，用上述方法已
    難檢出，亦據行政院衛生署藥物食品檢驗局73年11月30日（
    73）藥檢壹字第03 0221 號函釋明確；又甲基安非他命經口
    服投與後，約70％於24小時內可自尿液中排出，又其尿液內
    含甲基安非他命成分之檢出，與投與甲基安非它命的量、個
    人體質、檢驗儀器之精密度有關，通常採尿化驗是否呈陽性
    反應，應以投與後24小時內所採者為宜，此亦有行政院衛生
    署藥物食品檢驗局（80）藥檢壹字第4529號函可查。是依上
    開說明，佐以被告前揭濫用藥物尿液檢驗報告書及扣案之第
    1 級毒品海洛因2 小包（合計淨重6.64公克、空包裝重1.73
    公克）、甲基安非他命2 小包（合計重2.1572公克、驗餘重
    2.0945公克）、夾鏈袋5 個、塑膠鏟管5 支、銼刀1 支、湯
    匙1 支、葡萄糖1 包（毛重3 公克）、分裝袋1 大包、玻璃
    球吸食器10組等物，足徵被告前開施用第1 級毒品海洛因及
    第2 級毒品甲基安非他命之自白核與事實相符，堪可採為論
    罪科刑之依據。
三、另按犯毒品危害防制條例第10條施用第1 、2 級毒品之罪者
    ，檢察官應先聲請法院裁定將被告令送勒戒處所觀察、勒戒
    ，經觀察、勒戒後，認有繼續施用毒品傾向者，應由檢察官
    聲請法院裁定令入戒治處所施以強制戒治，且經強制戒治執
    行完畢釋放後，5 年內再犯第10條之罪，檢察官應依一般刑
    事訴訟程序予以起訴論罪科刑，此觀諸毒品危害防制條例第
    20條第1 項、第2 項、第23條第2 項前段規定自明。經查，
    本件被告前於95年間因施用毒品案件，經臺灣臺中地方法院
    以95年度毒聲字第517 號裁定令入勒戒處所施以觀察、勒戒
    後，認有繼續施用毒品之傾向，復依臺灣臺中地方法院95年
    度毒聲字第751 號裁定令入戒治處所施以強制戒治，甫於96
    年3 月23日戒治期滿釋放等情，有臺灣高等法院被告前案紀
    錄表、臺灣彰化地方法院檢察署刑案資料查註紀錄表各1 份
    附卷可參，其於前開執行完畢釋放後5 年內，復犯本件施用
    毒品罪，事證明確，自應逕行起訴。
四、按海洛因、甲基安非他命為毒品危害防制條例第2 條第2 項
    第1 、2 款所明定之第1 、2 級毒品。是核被告前揭所為，
    係犯同條例第10條第1 項之施用第1 級毒品罪及同條例第2
    項之施用第2 級毒品罪。被告持有各該級毒品並進而施用，
    其持有之低度行為應為施用之高度行為所吸收，不另論持有
    毒品之罪。其所犯上開施用第1 、2 級毒品2 罪間，犯意各
    別，行為互殊，應予分論併罰。再查，被告前於83年因違反
    肅清煙毒條例等案件，經臺灣高等法院臺中分院以84年度上
    訴字第1178號刑事判決判處有期徒刑3 年3 月、3 月，並定
    應執行刑為有期徒刑3 年3 月確定，嗣因累犯更定其刑為有
    期徒刑3 年5 月確定，又因違反麻醉藥品管理處罰條例案件
    ，經本院以84年度易字第1278號刑事判決判處有期徒刑5 月
    確定，嗣後又發覺為累犯，經聲請更定其刑為有期徒刑7 月
    確定，上開2 案經接續執行，於86年3 月14日因縮短刑期假
    釋出監，假釋中並付保護管束，嗣後遭撤銷假釋，再因偽造
    文書案件，經臺灣高等法院臺中分院以89年度上易字第276
    號刑事判決判處有期徒刑8 月確定，復因違反毒品危害防制
    條例案件，經本院以89年度訴字第358 號刑事判決判處有期
    徒刑1 年6 月、10月，並定應執行刑為有期徒刑2 年2 月確
    定，上開2 案，再經本院以90年度聲字第2545號裁定定應執
    行刑為有期徒刑2 年8 月確定，經與前開撤銷假釋後之殘刑
    有期徒刑1 年10月28日接續執行，於92年6 月6 日縮短刑期
    假釋出監，刑期至93年6 月11日假釋期滿未經撤銷，以已執
    行完畢論之事實，有臺灣彰化地方法院檢察署刑案資料查註
    紀錄表及臺灣高等法院被告全國前案紀錄表各1 份在卷可憑
    ，其於前開有期徒刑執行完畢後，5 年內故意再犯本件最重
    本刑為有期徒刑以上之2 罪，為累犯，均應依刑法第47條第
    1 項之規定，加重其刑。爰審酌被告前有施用毒品之不良素
    行，歷經觀察、勒戒及強制戒治後，仍未能徹底戒絕毒品，
    且屢經查獲，隨即再犯，顯見意志不堅，有失政府制定毒品
    危害防制條例之立法美意，且扣案毒品數量非少，本不宜寬
    貸，惟念其施用毒品乃自戕一己之身體健康，尚未害及他人
    ，且犯後始終坦承犯行等一切情狀，量處如主文所示之刑，
    並定其應執行之刑。又扣案之白色粉末及白色塊狀物2 小包
    （合計淨重6.64公克），含第1 級毒品海洛因成分，業如前
    述；再盛裝上述扣案白色粉末及白色塊狀之空包裝袋2 個（
    合計重1.73公克），雖經法務部調查局就之與其所盛裝之第
    1 級毒品海洛因分別鑑析其重量，有上開法務部調查局前開
    鑑定通知書1 紙在卷可憑，惟因法務部調查局一般係以傾倒
    之方式，將包裝袋內之第1 級毒品海洛因倒出而與包裝袋分
    離而秤重，必要時，輔以刮杓刮取袋內粉末，然無論依何種
    方式分離，包裝袋內均有極微量之第1 級毒品海洛因殘留，
    業經法務部調查局96年1 月15日調科壹字第09623004470 號
    函釋在案，足認前揭空包裝袋2 個（合計重1.73公克）內含
    極微量第1 級毒品海洛因殘留而無法析離，亦應整體視為查
    獲之第1 級毒品海洛因，併依毒品危害防制條例第18條第1
    項前段之規定，宣告沒收銷毀之；扣案白色晶體3 小包，其
    中2 小包（合計重2.1572公克，取樣0.0627公克鑑析用罄，
    驗後重2.0945公克），為第2 級毒品甲基安非他命，亦據本
    院認定如前，均屬違禁物，不問是否屬於犯人所有與否，爰
    均依毒品危害防制條例第18條第1 項前段之規定，併予宣告
    沒收銷燬之。另扣案之夾鏈袋5 個、塑膠鏟管5 支、湯匙1
    支、葡萄糖1 包（毛重3 公克），均係被告所有，或挑食或
    分裝、稀釋以供施用第1 級毒品海洛因所用之物，又扣案銼
    刀、上開塑膠鏟管5 支、玻璃吸食器10組，均為被告所有供
    施用第2 級毒品甲基安非他命所用之物，業據被告於本院審
    理時供承在卷（詳見本院96年11月8 日審判筆錄），爰均依
    刑法第38條第1 項第2 款之規定，併予宣告沒收。至同案查
    扣之第2 級毒品大麻1 包、第3 級毒品愷他命1 包，經分別
    送請法務部調查局、詮昕科技股份有限公司鑑驗結果，分別
    含第2 級毒品大麻（淨重0.47公克、空包裝重0.38公克）及
    第3 級毒品愷他命（重2.2093公克，驗餘重2.1791公克），
    此分別有該局96年9 月25日調科壹字第096230690680號鑑定
    書及該公司96年11月6 日編號D0000000號藥物檢驗報告各1
    紙在卷可按，惟被告供稱自93年後即未再施用大麻，且並無
    施用愷他命等情（見本院卷第38頁），核與其前開尿液檢驗
    報告結果相符，況被告已自承前開施用第1 、2 及毒品犯行
    ，對此部分亦應無隱諱之理，是堪信被告所辯為真實，則該
    等扣案毒品既非供本案施用，與被告施用第1 級毒品海洛因
    及施用第2 級毒品甲基安非他命之犯罪既無涉，爰不予宣告
    沒收銷燬，又扣案分裝袋1 大包亦乏證據證明與本案施用第
    1 、2 級毒品犯罪間有何關聯，亦不予宣告沒收，均附此敘
    明。
據上論斷，應依刑事訴訟法第273 條之1 第1 項、第299 條第1
項前段，毒品危害防制條例第10條第1 項、第2 項、第18條第1
項前段，刑法第11條、第47條第1 項、第51條第5 款、第38條第
1 項第2 款，判決如主文。
本案經檢察官蔡明達到庭執行職務。
中　　華　　民　　國　　96　　年　　11　　月　　22　　日
                  刑事第一庭    法  官  胡宜如
以上正本證明與原本無異。
如不服本判決，應於判決送達後10日內，向本院提出上訴書狀，
上訴書狀應「敘述具體上訴理由」，並按他造當事人之人數附繕
本。「切勿逕送上級法院」。
中　　華　　民　　國　　96　　年　　11　　月　　22　　日
                                書記官  蕭秀吉
附錄本案論罪科刑法條：
毒品危害防制條例第10條
施用第一級毒品者，處 6 月以上 5 年以下有期徒刑。
施用第二級毒品者，處 3 年以下有期徒刑。
